臺灣高等法院高雄分院刑事判決　　　　　　　　　九十三年度上訴字第一二二三號
　　上　訴　人
　　即　被　告　甲○○
　　指定辯護人　本院公設辯護人　李佩娟
右上訴人因強盜案件，不服臺灣高雄地方法院九十三年度訴字第一五七一號中華民國
九十三年十月二十日第一審判決（起訴案號：臺灣高雄地方法院檢察署九十三年度偵
字第八三八一號），提起上訴，本院判決如左：
    主  文
上訴駁回。
    事  實
一、甲○○因使用第二級毒品安非他命並罹有「藥物性精神病」，致思考鬆散，衝動
    控制力差，思考判斷力退化以及現實感之欠缺，而為精神耗弱之人，竟意圖為自
    己不法之所有，於民國九十三年四月二十五日二十一時許，攜帶客觀上足以對人
    之生命、身體產生危害，可供兇器使用之菜刀一把，進入高雄縣岡山鎮○○○路
    一二六號之「乙○○○」店內，持上開菜刀向當時獨自看店之店員丙○○揮舞作
    勢，並以菜刀敲擊店內之櫃檯，喝令丙○○交出收銀機內之財物，以此強暴方式
    ，致使丙○○心生畏懼達不能抗拒之程度，而將櫃檯收銀機內之現金新臺幣（下
    同）一千零八十七元交付予甲○○，甲○○得手後，隨即步行離去。嗣於同日二
    十二時許，經警循線在其位於高雄縣岡山鎮○○路七巷六號住處查獲，並扣得上
    開菜刀一把以及強盜所得財物一千零八十七元。
二、案經高雄縣政府警察局岡山分局報告臺灣高雄地方法院檢察署檢察官偵查起訴。
    理  由
一、訊據上訴人即被告甲○○對於右開持菜刀強劫乙○○○財物一千零八十七元之事
    實坦承不諱，核與證人即被害人乙○○○店員丙○○於原審審理時證述之情節相
    符（見原審卷第一五四至一六０頁），並有監視器翻拍照片四十四幀、指認照片
    二幀、查獲犯罪工具菜刀及贓物照片二幀、贓物認領保管單一紙附卷可稽，復有
    被告用以強盜之菜刀一把扣案足憑，被告右揭攜帶兇器強盜犯行，洵堪認定。
二、被告雖辯稱：伊因長期施用毒品，意志力失控，才會犯案云云。然被告之精神狀
    況，經原審囑託高雄市立凱旋醫院鑑定之結果，認為被告曾使用安非他命並罹患
    「藥物性精神病」，有思考鬆散，智力功能退化情形，鑑定過程中並無直接證據
    顯示被告受幻聽或妄想等精神病症狀干擾，然因被告衝動控制力差，思考判斷力
    退化以及現實感之欠缺，致使被告易被激怒，衝動不計後果而犯罪，因而認定被
    告行為時之精神狀態應達「精神耗弱」之程度，有高雄榮民總醫院九十三年八月
    十九日精神狀況鑑定書一份在卷可參（見原審卷第一四四至一四八頁），參酌被
    告迭於警詢、檢察官偵查、原審及本院審理時，就案發當日如何持上開菜刀進入
    「乙○○○」店內，向店員丙○○強盜一千零八十七元之過程，不僅能清楚記憶
    及詳細陳述，更與證人丙○○證述之情狀大致相符，顯見被告行為當時，對於外
    界事物均能清楚認知與記憶，被告縱因衝動控制力差、思考判斷力退化及現實感
    之欠缺，而持刀強盜「乙○○○」，但被告尚未心神喪失之程度，應屬無疑。是
    被告辯稱其因長期施用毒品，意志力失控，無犯罪意識云云，不足採信。
三、被告攜帶客觀上對人之生命、身體、安全構成威脅具有危險性之菜刀強盜，核係
    犯刑法第三百三十條第一項之攜帶兇器強盜罪（具有刑法第三百二十一條第一項
    第三款之情形）。又被告之精神狀況，經原審函囑高雄市立凱旋醫院鑑定結果，
    對被告為個人生活史及精神疾病史、精神狀態檢查及身體檢查、心理衡鑑、社工
    評估後，認為被告曾使用安非他命並罹患「藥物性精神病」，經家人描述曾有幻
    聽、被害妄想、衝動、自傷、暴力行為，並於本次鑑定時發現其思考鬆散，智力
    功能退化情形，然鑑定過程中並無直接證據顯示被告受幻聽或妄想等精神病症狀
    干擾而犯案，但因被告衝動控制力差，思考判斷力退化以及現實感之欠缺，致使
    被告易被激怒，衝動不計後果而犯罪，因而被告作案時之精神狀態應達「精神耗
    弱」之程度，有高雄榮民總醫院九十三年八月十九日精神狀況鑑定書一份在卷可
    參，已如前述，故被告於行為時，既已達精神耗弱之程度，應依刑法第十九條第
    二項之規定，減輕其刑。
四、原審因而適用刑法第三百三十條第一項、第十九條第二項，審酌被告年輕力壯，
    不思循正當途徑獲取所需財物，竟以危害社會平和秩序之強暴手段，強盜「乙○○○」店內現金一千零八十七元，危害社會治安甚鉅，對在店內看管之被害人丙○○之身體、生命有造成難以預期傷害之潛在危險，而被告雖因衝動控制力差、
    思考判斷力退化以及現實感之欠缺，致處於精神耗弱之狀態，然被告至「乙○○○」強盜時，不僅知悉持兇器進入店內，以壓制店內人員可能之抵抗，並於進入
    店內後，清楚喝令告知證人丙○○將收銀機內之財物交出，更在證人丙○○面前
    揮舞菜刀、敲打櫃檯，進一步造成證人丙○○之壓迫，而處於不能抗拒之狀態，
    顯見被告為本件強盜犯行時，能清楚認知自身行為之意義及行為結果，精神耗弱
    之情形，尚屬輕微，被告於犯後，猶飾詞辯稱行為時毫無意識，自不宜輕罰等一
    切情狀，爰科處被告有期徒刑伍年。並明供犯本件強盜罪所用之菜刀一把，係
    被告之母親所有，而非被告所有，業據被告供述甚明在卷，此外亦無證據顯示扣
    案之菜刀為被告所有，依法自不得宣告沒收。原審認事用法皆無不合，量刑亦稱
　　允當，被告上訴指摘原判決量刑太重，請求從輕科刑，非有理由，應予駁回。
據上論斷，應依刑事訴訟法第三百六十八條，判決如主文。
本案經檢察官朱文彬到庭執行職務。
中　　　華　　　民　　　國　　九十三　　年　　十二　　月　　二十一　　日
                                  臺灣高等法院高雄分院刑事第四庭
                                        審判長法官　蕭權閔
                                              法官  李嘉興
                                              法官  陳吉雄
右正本證明與原本無異。
如不服本判決應於收受本判決後十日內向本院提出上訴書狀，其未述上訴理由者，
並得於提起上訴後十日內向本院補提理由書狀（均須按他造當事人之人數附繕本)「
切勿逕送上級法院」。
　　　　　　　　　　　　　　　　　　　　　　書記官　黎　珍
中　　　華　　　民　　　國　　九十三　　年　　十二　　月　　二十二　　日
刑法第三百三十條第一項
犯強盜罪而有第三百二十一條第一項各款情形之一者，處七年以上有期徒刑。
                                                                      Ｋ
